臺灣新竹地方法院民事判決　　　　　　100年度訴字第7號
　　原　　　告　　廖陳旺
　　即反訴被告　　　　　　17.
　　被　　　告　　林家立
　　被　　　告　　芎林煤氣有限公司
　　即反訴原告
　　法定代理人　　張金隆
　　上二人共同　　黃玉光
　　訴訟代理人
　　反訴被告　　　鄧國興即國鑫.
　　受告知訴訟人　富邦產物保險股份有限公司
　　法定代理人　　陳燦煌
　　訴訟代理人　　林崇義
上列當事人間因過失傷害等案件，經原告即反訴被告廖陳旺提起
刑事附帶民事訴訟，請求損害賠償事件，經本院刑事庭裁定移送
民事庭（98年度竹北交簡附民字第24號），本院於民國100 年6
月8日辯論終結，判決如下﹕
    主      文
一、被告應連帶給付原告新臺幣伍萬壹仟陸佰捌拾貳元。
二、原告其餘之訴駁回。
三、本判決第一項得假執行，被告若以新臺幣伍萬壹仟陸佰捌拾
    貳元為原告預供擔保，得免為假執行。
四、反訴被告應連帶給付反訴原告新臺幣貳拾貳萬伍仟玖佰陸拾
    陸元及自民國一００年二月十八日起至清償日止，按年息百
    分之五計算之利息。
五、反訴原告其餘之訴駁回。
六、反訴訴訟費用由反訴被告連帶負擔五十分之十九，餘由反訴
    原告負擔。
七、本判決第四項得假執行，反訴被告若以新臺幣貳拾貳萬伍仟
    玖佰陸拾陸元為反訴原告預供擔保，得免為假執行。
八、反訴原告其餘假執行之聲請駁回。
    事實及理由
甲、本訴部分：
壹、程序事項：
    按訴狀送達後，原告不得將原訴變更或追加他訴。但請求之
    基礎事實同一者、擴張或減縮應受判決事項之聲明者，不在
    此限，民事訴訟法第255 條第1 項第2 款、第3 款定有明文
    。次按所謂請求之基礎事實同一，係指變更或追加之訴與原
    訴之主要爭點有其共同性，各請求所主張之利益在社會生活
    上可認係屬同一或關連之紛爭，而就原請求之訴訟及證據資
    料，於繼續審理時，在相當程度範圍內具有同一性或一體性
    ，得期待於後請求之審理予以利用，俾先後兩請求得在同一
    程序中一併解決，避免重複審理者，自屬之。判斷是否合於
    民事訴訟法第255 條第1 項第2 款之「請求之基礎事實」同
    一，應考慮被告之防禦權是否受到不利益及在訴訟之過程，
    准予為訴之變更、追加後，原來已經進行過之訴訟資料與證
    據資料，有無繼續使用之可能性及價值，最高法院90年度台
    抗字第287 號、90年度台抗字第519 號裁判意旨可資參照。
    本件原告原起訴請求被告林家立給付新臺幣（下同）300 萬
    元，嗣於訴狀送達之99年8 月26日具狀追加芎林煤氣有限公
    司（下稱芎林公司）為被告，請求被告連帶賠償300 萬元。
    復於99年12月8 日以言詞變更請求被告連帶給付原告2,861,
    120 元，有訴之聲明補正狀、民事補告聲請狀、本院99年12
    月8 日調解程序筆錄可參。本件原告雖追加芎林公司為被告
    ，惟其主張之內容均係基於同一侵權行為所生之請求，原告
    原所提之證據資料均得繼續使用，且其請求之金額雖有所減
    少，然屬減縮應受判事項之聲明，依前所述，所為訴之追加
    及變更，應予准許，合先敘明。
貳、實體事項：
一、原告主張：
    (一)被告林家立為被告芎林公司之員工，以駕駛小貨車運送瓦
      斯為業，於民國（下同）98年2 月24日下午14時20分駕駛
      被告芎林公司所有車牌號碼9P-4081 號自用小貨車（下稱
      系爭車輛），自新竹縣新豐鄉○○○道路由西向東往湖口
      鄉方向行駛，行經新豐鄉瑞興村9 鄰169 號前，被告林家
      立未顯示車左側方向燈，未禮讓後方車輛即冒然左轉，適
      同向後方駕駛反訴被告鄧國興即國鑫烤鴨莊所有車牌號碼
      8972-RN 號自用小貨車之原告，見被告林家立左轉煞車不
      及而發生碰撞，致原告受有頭部外傷疑腦震盪、頸部損傷
      合併右上肢體酸麻、右手、右腳擦挫傷等傷害（下稱系爭
      車禍）。又原告因此另受有頸、腰椎外傷及神經壓迫等病
      變，致永久性的身體肢體傷害，並於98年10月23日至天成
      醫院住院治療，且於98年10月28日在天成醫院開刀動手術
      ，現仍治療、復健中。
    (二)被告林家立因系爭車禍，經本院以98年度竹北交簡字第66
      7 號判決有罪在案，被告芎林公司為被告林家立之僱用人
      ，且事發之時為上班時間，自應與被告林家立就原告所受
      之損害負連帶賠償之責。而原告因系爭車禍所受損害之項
      目、金額列舉如下：
      1.醫療費用部分：於天成醫院、佑寧骨外科、天主教湖口
        仁慈醫院（下稱仁慈醫院）、天主教聖母診所等醫療院
        所，自98年2 月24日起至99年8 月18日止，共計支出醫
        藥費46,104元。另於竹北祝福堂整復國術館，自99年6
        月26日起至99年8 月18日止，於每星期一、三、五，共
        計三天，每天費用為500 元，每星期費用共計1,500 元
        ，計付11,000元。以上合計支出57,104元。
      2.增加生活上需要部分：
        (1)自98年10月28日起每二個月約需一瓶維骨力，每瓶4,
          200 元，十個月共計21,000元。
        (2)自98年10月開刀後睡覺時皆需穿保護用的軟鐵衣一件
          ，為3,600 元。另於白天期間需穿保護用硬鐵衣一件
          ，為4,500 元，二者合計共8,100 元。
        (3)自98年3 月起至99年8 月間止，共計十八個月，原告
          受傷期間營養調理及補充營養品等，每月至少需5,00
          0 元以上，共計9萬元。
        (4)原告於本件車禍後，行動不方便，需購買一台殘障專
          用機車代步，約需45,000元。
        (5)自98年10月開刀後至99年3 月，共四個月，每次復建
          需靠他人載送醫院，並送三餐給原告、幫忙洗澡等，
          四個月的車馬費及幫忙費每月需25,000元，共計10萬
          元。
        (6)看護費用部分：於開刀住院期間請人照顧每天1,500
          元，共18天，共計27,000元。
      3.薪資損失部分：
        (1)原告於車禍前每天平均約烤200 隻鴨子，每隻抽10元
          ，每天約2,000 元；另每天平均約洗15台車，每台車
          80元，每天費用約1,200 元，共計每天約3,200 元，
          每月休4 天，一個月工作26天，每月平均薪資83,200
          元，並扣除每天三餐費用為180 元，一個月扣4,600
          元，故每月則可領取78,600元。原告自98年5 月間開
          始無法上班工作至99年5 月，共計損失943,200 元。
        (2)自99年5 月間開始每星期賣鴨子只有二至三天零工幫
          忙，每天工資1,500 元，每月平均幫忙十天，至99年
          8 月份止，每月損失63,600元，四個月共計損失254,
          400 元。
      4.精神慰撫金部份：原告於本件車禍後，將來還需復建多
        久，能否復原，醫生皆無法確定，將來之醫療費用還需
        多少根本無法計算，且被告林家立自5 月以來常跟蹤原
        告並暗中錄影照相，且常故意突然衝出驚嚇及嘲笑原告
        ，使原告受有第二次精神上嚴重傷害，每天提心吊膽過
        生活且已經在看精神科，精神科醫生要原告住院治療，
        更使得原告精神崩潰甚至想自行解脫了結一切，原告每
        天吃了這麼多的藥，不知何時要洗腎？原告經鑑定為中
        度肢體殘障，並有新竹縣政府核發之身心障礙手冊，是
        原告請求被告賠償精神上損害共計1,315,316 元，以資
        慰藉。
    (三)綜上所述，爰依侵權行為之法律關係提起本訴，並聲明：
      被告應連帶給付2,861,120 元。
二、對被告抗辯之陳述：
    (一)被告林家立一直以第一次臺灣省竹苗區車輛行車事故鑑定
      委員會鑑定意見書（下稱系爭鑑定意見書）之理由認為本
      件車禍是原告的錯，完全為一派胡言。被告林家立於檢察
      官訊問下坦承車禍當時沒有打方向燈即緊急貿然左轉，並
      有原告所提當時相撞後之照片可證，且覆議後認依道路交
      通處罰條例第48條第1 項、第45條第12項之規定，被告林
      家立有肇事責任。
    (二)被告辯稱原告係退化性疾病，惟原告原於仁慈醫院急診，
      因當時並無核子共振之設備，故原告辦理出院至天成醫院
      檢查，天成醫院已開立外傷之診斷證明書。故原告係因系
      爭車禍受傷。至另案雖同時提出本件診斷證明書，然系爭
      車禍伊確有受傷，第二次在高速公路上亦有受傷，只是系
      爭車禍受傷情形尚不嚴重，後來因壓迫神經才愈來愈嚴重
      。且因無錢無法開刀，籌到錢後才能開刀。事發當時車上
      並無烤鴨，當日係為住院之朋友送衣物而借用反訴被告鄧
      國興即國鑫烤鴨莊之車。
三、被告方面：
    (一)系爭鑑定意見書認被告林家立並無肇事因素，故系爭車禍
      被告林家立並無過失之可言。另於覆議委員會無法確認責
      任之原因，係因不清楚前後車之關係，但於系爭鑑定意見
      書內，原告於警訊內容很明確說明，被告林家立之車輛為
      前車，原告車輛為後車，故覆議委員會之意見應不予參考
      ，被告林家立於系爭車禍並無過失。
    (二)依原告所提診斷證明書觀之，其傷勢屬脊椎退化性疾病與
      系爭車禍應無因果關係。且原告於99年7 月29日於刑事案
      件開庭時承認於921 大地震時曾受過類似傷害，故原告主
      張受傷並受有損害，並非系爭車禍所致。
    (三)被告林家立當時靠右行駛，欲左轉時見後方無車，才減速
      慢慢向左轉，於轉過對向車道後，始遭原告自後撞擊系爭
      車輛左側車身中間，故被告林家立已完成轉彎至對向車道
      後，為疾駛、且不當超車、未保適當距離之原告撞擊始造
      成系爭車禍。另原告所駕之車係右前側與系爭車輛左前發
      生撞擊，撞擊後兩車停於往東方向之路口內，顯然原告所
      駕之車跨越分向限制線超車，被告林家立無法防範。
    (四)原告於系爭車禍後另發生車禍，顯見車禍後原告仍可工作
      ，且原告之傷勢應係後發生之車禍所致，且系爭車禍發生
      之時原告所駕之車車上仍掛有許多烤鴨。
    (五)爰請求駁回原告之訴，訴訟費用由原告負擔。
、兩造不爭執事項：
    (一)98年2 月24日下午2 時20分，被告芎林公司之受雇人即被
      告林家立駕駛被告芎林公司所有之系爭車輛，行經新竹縣
      新豐鄉瑞興村169 號前，與原告駕駛車牌號碼8972-RN 號
      之自用小貨車發生碰撞，致原告受有頭部外傷疑腦震盪、
      頸部損傷合併右上肢體酸麻、右手、右腳擦挫傷等傷害。
    (二)被告林家立因系爭車禍，構成業務過失傷害罪，經本院98
      年度竹北交簡字第667 號刑事簡易判決，處拘役30日，如
      易科罰金，以1,000 元折算壹日，經上訴，現由本院99年
      度交簡上字第29號審理中。
    (三)系爭車禍發生時，被告林家立未打方向燈。
肆、本院協同到庭之兩造整理並經肯認之爭點﹕
    (一)系爭車禍之發生，被告林家立是否有肇事因素？原告是否
      亦有肇事因素？
    (二)系爭車禍是否造成原告受有頸椎外傷及腰椎外傷、頸椎及
      腰椎神經壓迫病變、精神官能性憂鬱症之傷害？
    (三)原告得請求之賠償範圍為何？
伍、本院之判斷：
    (一)原告主張因系爭車禍受傷而受有損害等情，業據提出天成
      醫院診斷證明書、天成醫院檢查報告單及生理檢查室報告
      影本、仁慈醫院診斷證明書、醫療費用收據、收據、身心
      障礙手冊影本、看護證明及收據影本、在職證明書、國興
      烤鴨人事卡及工作合約書、國鑫烤鴨莊薪資表單等件為證
      ，惟被告否認就系爭車禍之發生，被告林家立有過失，經
      查﹕
      1.按行車遇有左轉彎時，應先顯示車輛前後之左邊方向燈
        光，或由駕駛人表示左臂平伸，手掌向下之手勢，道路
        交通安全規則第91條第1 項第2 款定有明文。本件被告
        以系爭鑑定意見書辯稱對系爭車禍之發生不負過失之責
        云云，惟被告林家立並不否認系爭車禍發生前係行駛於
        內側直行欲左轉（見本院100 年1 月12日言詞辯論筆錄
        第4 頁）。另被告林家立於本院審理自承沒有打方向燈
        ，又證人鄭振柱於本院審理時證稱「（問﹕是否知道他
        們之間發生車禍？）當天我正好和朋友約好在新湖路附
        近等候，有看到車禍情形，我看到原告開小貨車在內車
        道，小貨車上面有招牌，時速大約四、五十公里左右，
        當時我也在開車，當下，同方向有一部瓦斯車開在外側
        車道，原告的車比較慢，並沒有並行，外側車道的車輛
        也不會很快，走到瑞興村八鄰的時候，瓦斯車沒有打方
        向燈急速左轉」、「在沒有發生車禍之前，瓦斯車在原
        告的貨車右前一點點，幾乎快要並行，瓦斯車突然沒有
        打方向燈急速左轉」（見本院100 年1 月12日言詞辯論
        筆錄），是被告林家立於爭車禍發生前係行駛於原告車
        前，則其於行車左轉彎時，即應先行顯示車輛前後之左
        邊方向燈光，以促使後方車輛注意，以便採取適當之應
        對措施，惟其卻未顯示即冒然左轉致與行駛於其車後之
        原告所駕之車發生碰撞，其就系爭車禍之發生，自有過
        失。又被告林家立因系爭車禍致原告受傷，亦經本院判
        決犯業務過失傷害罪，有本院98年度竹北交簡字第667
        號、99年度交簡上字第29號刑事判決可稽，是原告主張
        被告林家立就系爭車禍應負過失之責，自足採信。
      2.次按汽車在設有學校、醫院標誌或其他設有禁止超車標
        誌、標線之處所、地段或對面有來車交會或前行車連貫
        二輛以上者，不得超車，道路交通安全規則第101 條第
        1 項第2 款定有明文。又道路交通標誌標線號誌設置規
        則第149 條第1 項第8 款規定「雙黃實線設於路段中，
        用以分隔對向車道，並雙向禁止超車、跨越或迴轉」。
        經查系爭車禍肇事地點為雙黃實線路段，有本院依職權
        向新竹縣政府警察局竹北分局調閱之系爭車禍現場資料
        可憑，故肇事路段為禁止超車路段。而原告於本院審理
        時自承「我原本在林家立車子後面一點點，我加速要超
        過他的車子，兩車併行時，林家立好像不要我超過他的
        車，就加速左轉」（見100 年1 月12日言詞辯論管錄）
        。另原告於本院99年度交簡上字第29號刑事案件中並不
        爭執未依規定超車（見該卷第119 、142 頁），是原告
        於禁止超車路段違規超車，可堪認定，故其就系爭車禍
        之發生，亦與有過失。
      3.本院審酌前情，認兩造之疏失同為系爭車禍肇事原因，
        各應負百分之50之過失責任。
    (二)復按因故意或過失，不法侵害他人之權利者，負損害賠償
      責任；汽車、機車或其他非依軌道行駛之動力車輛，在使
      用中加損害於他人者，駕駛人應賠償因此所生之損害；又
      不法侵害他人之身體或健康者，對於被害人因此喪失或減
      少勞動能力或增加生活上之需要時，應負損害賠償責任；
      另不法侵害他人之身體、健康、名譽、自由、信用、隱私
      、貞操，或不法侵害其他人格法益而情節重大者，被害人
      雖非財產上之損害，亦得請求賠償相當之金額；再，受僱
      人因執行職務，不法侵害他人之權利者，由僱用人與行為
      人連帶負損害賠償責任，民法第184 條第1 項前段、第19
      1 條之2 前段、第193 條第1 項、第195 條第1 項、第18
      8 條第1 項前段定有明文。從而，原告依據侵權行為之法
      律關係請求被告連帶賠償其所受之損害，自屬有據。所得
      請求之項目及金額分述如下﹕
      1.醫藥費用部分﹕
        (1)原告主張因系爭車禍受傷，並提出仁慈醫院及天成醫
          院之診斷證明書為證，惟被告否認原告所受之傷害係
          因系爭車禍所致，經查﹕
          依湖口醫院診斷證明書所載，原告於98年2 月24日
            急診Ｘ光檢查及住院治療，98年3 月2 日轉院，其
            病況為車禍合併頭部外傷、頸椎外傷、四肢擦挫傷
            、腰椎外傷。是原告前開身體、健康所受之損傷自
            與系爭車禍間有相當因果關係存在。被告辯稱與系
            爭車禍無涉，自非可採。
          原告另主張因系爭車禍致頸椎、腰椎外傷、頸椎、
            腰椎神經壓迫病變，並進而開刀、復健，雖提出天
            成醫診斷證明一紙為證，惟經本院向仁慈醫院函詢
            原告於系爭車禍當日就診之情形，經函覆「一、患
            者於98年2 月24日因車禍頭部外傷，疑有腦震盪及
            四肢擦挫傷而住院觀察治療。於98年3 月2 日出院
            ，住院當中一般情況良好。住院當中主訴頸部疼痛
            及右手酸麻（患者曾在彰化某醫院頸椎手術），出
            院後就沒有再來看外科門診。註﹕患者因頸椎毛
            病曾在彰化醫院開過刀，但本次車禍Ｘ光檢查為退
            化性頸椎關節炎及長骨刺，右膝Ｘ光檢查沒有骨折
            ，但有退化性關節炎。」、「1.從急診及住院病歷
            記載住院中主訴右上肢酸麻，而做頸椎Ｘ光檢查發
            現頸椎第5-6 節間有手術填充物、骨刺（一種慢性
            退化現象）現象輕微（每節都有），此種手術可能
            為頸椎間盤脫出症，並非骨刺手術，此填充物亦無
            移位。2.住院病歷並無腰椎痛之主訴，亦無照腰椎
            Ｘ光，．．．99年10月19日之診斷證明書，病人主
            訴腰痛乃車禍引起，故才有如此之陳述。3.頸椎手
            術乃車禍前所做，右上肢酸麻與本次車禍有無關係
            很難判斷。」有該院99年11月19日（99）仁醫事病
            字第672 號函所附病歷摘要表、100 年1 月18日(1
             00)仁醫事病字第047 號函所附病歷摘要表可證，
            是原告頸椎之情形乃為慢性退化之情形，顯非車禍
            所造成。本院另向天成醫院函詢原告頸椎、腰椎外
            傷就診及開刀之情形，經函覆「廖先生（即原告）
            於98年3 月6 日至本院神經外科就診時，自述十年
            前921 傷造成頸髓壓迫，曾在他院接受頸椎第五、
            六、七節手術，又於98年2 月24日至98年3 月2日
            因外傷至湖口仁慈醫住院治療，並建議手術治療如
            診斷書，廖先生才轉至本院神經外門診就診。另廖
            先生於98年3 月6 日至本院神外科門診就醫時，依
            其描述之症狀給與頸椎及腰椎Ｘ光檢查，顯示頸椎
            第五、六、七節手術後及第4 、5 節腰椎狹窄，經
            復健及藥物治療至98年10月23日仍未改善，再於腰
            椎電腦斷層檢查顯示第3 、4 、5 節腰椎狹窄，故
            入院檢查及治療，並進行第3 、4 、5 節腰椎之椎
            弓切除椎間盤切除鈦合金椎釘內固定術。」有該院
            100 年1 月26日天成事字第100012602 號函可參，
            是原告之所以接受頸椎、腰椎之治療乃至手術開刀
            、復健等治療，係因頸椎手術後受壓迫及腰椎狹窄
            所致，是否與系爭車禍有關聯，尚非無疑。況原告
            於系爭車禍後三個月即98年5 月1 日另駕駛自小貨
            車，行經國道一號高速公路與他人發生追撞之車禍
            事故，於該車禍之刑事案件中原告亦曾提出與本院
            所提相同之天成醫院診證明書以為受傷之證明，且
            原告於該案之刑告訴狀中記載﹕原告因該車禍事故
            受到嚴重傷害，致使其受有頸椎外傷、腰椎外傷，
            併頸、腰椎發生神經壓迫病變，並於98年10月23日
            至天成醫院治療，98年10月28日開刀治療，行腰椎
            3 、4 、5 節椎弓切除椎間盤切除鈦合金椎釘內固
            定手術，98年11月9 日出院，至今無法痊癒，甚致
            右腳大腿已非常萎縮等情，業經本院依職權向臺灣
            桃園地方法院檢察署調閱99年度他字第2845號偵查
            卷屬實，則同一診斷證明書、同一傷勢，原告卻於
            不同日時日發生之車禍為相同之主張，則天成醫院
            診斷證明書所載之傷勢，與系爭車禍之發生，其因
            果關係之有無，自有疑義。再依原告於該案刑事告
            訴狀中所述係於當日晚10時駕駛南下，車上僅其一
            人（見臺灣桃園地方法院檢察署99年度他字第2845
            號偵查卷宗第2 頁及44頁背面），是原告於系爭車
            禍發生後三個月尚能獨自一人駕駛自小貨車於高速
            公路上長途行駛，見其於系爭車禍發生後仍可獨立
            駕車並無障礙，則原告若果有其所稱於系爭車禍後
            有「頸椎及腰椎外傷、頸椎及腰椎神經壓迫病變」
            等傷害，勢必會影響其長途駕駛能力，焉能於系爭
            車禍三個月後，仍為長途之駕駛行為，是原告主張
            之此部分傷勢，尚難認與系爭車禍之發生有相當因
            果關係。
          按侵權行為損害賠償之債，須損害之發生與加害人
            之故意或過失加害行為間有相當因果關係，始能成
            立，最高法院90年度台上字第772 號判決可資參照
            。被告林家立之過失行為致原告受有頭部外傷、四
            肢擦挫傷等傷害，並因而住治療，兩者間自有相當
            因果關係之存在。至原告因頸椎、腰椎外傷及因此
            所致之神經壓迫病變，與系爭車禍間，並無相當因
            果關係存在，依前揭說明，此部分即難構成侵權行
            為損害賠償。
        (2)據此，原告於天成醫院、祐寧骨外科診所（於98年11
          月20日至99年6 月24日）、天主教聖母診所（就診科
          別均為身心內科）、竹北祝福堂整復國術館所支出之
          醫藥費用均難令被告負擔。從而原告得請求之醫藥費
          用為因系爭車禍至仁慈醫院診治之3,364 元（此有仁
          慈醫院99年11月19日(99)仁醫事病字第672 號函所附
          病歷摘錄表及醫療費用收據足憑）。
      2.增加生活上需要部分：
        (1)原告主張自98年10月28日起需服用維骨力、98年10月
          開刀後需穿保護用的之硬鐵衣及軟鐵衣、開刀期間之
          看護費用及自98年10月開刀後至99年3 月，因復健需
          人幫忙載送、送餐、洗澡及車馬費等費用，均係原告
          因腰椎開刀後所需之費用，此部分與系爭車禍無涉，
          自難准許。
        (2)原告另主張自98年3 月起至99年8 月間止，共計十八
          個月，須營養調理及補充營養品等費用乙節，其中98
          年10月開刀後之所需，與本件無關。另98年3 月至開
          刀前，依仁慈醫院函覆之情形，原告因系爭車禍引起
          之傷害並不嚴重，有無調理、補充營養之必要，尚有
          疑義，況原告並未提出相關事證以證有此損失，此部
          分請求，並無所據。
        (3)綜上，原告請求增加生活之需部分，並無理由，應予
          駁回。
      3.薪資損失部分﹕
        原告主張自98年5 月起開始無法上班工作至99年5 月，
        共計損失943,200 元，另自99年5 月間開始作零工至99
        年8 月止，每月損失63,600元，四個月共計損失254,40
        0 元，雖據提出在職證明、薪資單為證，惟原告因系爭
        車禍自98年2 月24日至98年3 月2 日於仁慈醫院住院，
        且系爭車禍理應不會造成原告勞動能力之喪失或減少，
        而此傷害影響原告擔任工作之時間最多一個月等節，有
        仁慈醫院之回函附卷可佐，準此，原告請求自98年5 月
        起至99年8 月止之薪資損失，即有未合而難准許。
      4.慰撫金部分﹕
        按慰藉金係以精神上所受無形之痛苦為準，非如財產損
        失之有價額可以計算，究竟如何始認為相當，自應審酌
        被害人及加害人之地位、身分資力、家況、加害程度並
        被害人所受痛苦之程度、與其家屬之關係暨其他一切情
        事，定其數額（最高法院48年度台上字第798 號、51年
        度台上字第223 號判例意旨參照）。原告因系爭車禍受
        有頭部外傷、四肢擦挫傷並住院治療，已如上所述，則
        其除身體疼痛外，對其精神亦會造成某程度之影響，是
        原告請求慰撫金，自屬有據。本院斟酌原告傷勢、受傷
        原因，原告從事烤鴨、洗車工作，被告林家立受僱他人
        以駕駛為業、雙方資力等狀況，認原告請求之慰撫金以
        10萬元為妥適。
      5.綜上所述，原告得請求被告給付之金額為103,364元。
    (三)再按損害之發生或擴大，被害人與有過失者，法院得減輕
      賠償金額，或免除之，民法第217 條第1 項定有明文。本
      件原告就系爭車禍之發生應負百分之50之過失之責任，已
      為本院如上之認定，從而，原告請求被告連帶給付之金額
      在51,682元範圍內，為有理由，應予准許，逾此數額之請
      求，應予駁回。
    (四)末查本件命被告給付之金額未逾50萬元，依民事訴訟法第
      389 條第1 項第5 款之規定，應依職宣告假執行。本院另
      依民事訴訟法第392 條第2 項之規定，依職權宣告被告就
      原告勝訴部分，得預供如主文第三項所示之擔保金後免為
      假執行。
乙、反訴部分：
壹、程序事項：
    按被告於言詞辯論終結前，得在本訴繫屬之法院，對於原告
    及就訴訟標的必須合一確定之人提起反訴，民事訴訟法第25
    9 條定有明文。本件被告芎林公司以系爭車禍致其所有之系
    爭車輛受損，原告係反訴被告鄧國興即國鑫烤鴨莊之受僱人
    ，就此損害，渠二人須負連帶賠償責任為由，於本件言詞辯
    論終結前於100 年1 月24日對原告及反訴被告鄧國興即國鑫
    烤鴨莊提起反訴，依前所述，被告芎林公司所為之反訴，於
    法尚無不合，應予准許。
貳、實體事項：
一、反訴原告除與本訴主張相同者外，另主張：
    (一)系爭車禍係因可歸責於反訴被告廖陳旺之過失所致，反訴
      原告所受損害與反訴被告廖陳旺之過失間，顯具有相當因
      果關係，而反訴被告鄭國興即國鑫烤鴨莊為反訴被告廖陳
      旺之僱用人，應就反訴原告所受之損害連帶賠償。反訴原
      告所受損害之項目及金額敘述如下：
      1.財物損失部分：反訴原告所有之系爭車輛，係因系爭車
        禍嚴重毀損，修復費用即高達30餘萬元，比車價還高，
        故於99年8 月25日報廢。系爭車輛未遭反訴被告廖陳旺
        撞擊毀損前尚有29萬元之價值，故請求賠償29萬元之損
        失。
      2.營業損失部分：系爭車輛因系爭車禍嚴重毀損，無法使
        用營運，反訴原告98年1 、2 月間之營業收入計4,853,
        993 元，每月營業收入平均為2,426,996 元，每台車每
        月營業收入平均約為303,374 元，而系爭車輛修復大約
        需一至二個月之時間，反訴原告因經濟各項考量，於一
        年後購買新車輛，故請求一個月之營業損失303,374 元
        。
    (二)系爭車因維修價格過高，超出市場行情，修復無實質意義
      ，故而直接報廢。系爭車輛投保甲式車體險，保額只有8
      萬元，依照保險契約規定無法維修，只能報廢，報廢之後
      ，依照折舊給付47,800元，目前尚未獲得賠償。車價保額
      ，新車第一年依照新車購買之價格，每年折價25％，依照
      此種方式計算，系爭車輛於投保時，保額為8 萬元。至於
      車輛的現況為何，非保額考量依據。保額和中古車的行情
      會有一段差距，差距大小依車種、車況和使用情形而定。
    (三)綜上所述，爰聲明：1.反訴被告應連帶給付反訴原告593,
      374 元及自本起訴狀繕本送達翌日起至清償日止按週年利
      率百分之5 計算之利息。2.訴訟費用由反訴被告連帶負擔
      。3.願提供現金或等值之金融機關可轉讓定期存單供擔保
      ，請准宣告假執行。
二、反訴被告廖陳旺之答辯除與本訴相同者外，另稱系爭車輛送
    原廠估價，一般車輛維修不需一、二個月，費用也不會如此
    高，爰請求駁回反訴原告之訴。
三、反訴被告鄭國興即國鑫烤鴨莊辯稱﹕
    (一)被告林家立突然左轉，且於地檢署已承認未打方燈，就系
      爭車禍之發生有過失，且覆議已經有結論，不能一直主張
      系爭鑑定意見。被告林家立若無肇事責任的，何以會被判
      刑。另系爭車禍當天反訴被告廖陳旺係去湖口辦事，所以
      開伊店內的車，並不是賣烤鴨，車上亦無烤鴨。
    (二)系爭車輛只有傳動軸，車頭不會受損嚴重，零件都可賣錢
      ，不是只有3,000 元之環保獎金，零件可賣2 、30萬元，
      報廢金額太低。又原廠估價是高估，不會低估。請求駁回
      反訴原告之訴。
、本院之判斷：
一、系爭車禍係因被告林家立與反訴被告廖陳旺之疏失所致，已
    如上所述，則反訴被告廖陳旺就反訴原告芎林公司所有之系
    爭車輛受損即應負賠償之責。
二、按在客觀上為他人所使用，從事一定之事務，而受其監督者
    ，不問有無契約關係或報酬，及名稱為何，均屬民法第一百
    八十八條之受僱人。又受僱人侵權行為發生損害之事由，固
    須與受僱人執行職務有關連性，僱用人始與受僱人負連帶賠
    償責任，但只須僱用人在客觀上可得預防之範圍內，自足當
    之，最高法院94年度台上字第2243號決參照。反訴被告廖陳
    旺係受僱於反訴被告鄧國興即國鑫烤鴨莊，且肇事之時反訴
    被告廖陳旺係係駕駛反訴被告鄧國興即國鑫烤鴨莊之自小貨
    車等情，為反訴被告所不爭執（見本院100 年3 月21日言詞
    辯論筆錄），惟否認當時車內載有烤鴨，並辯稱係反訴被告
    廖陳旺要去湖口辦事而借用車子云云，經查反訴被告廖陳旺
    所駕之車既係平日反訴被告鄧國興即國鑫烤鴨莊賣烤鴨所用
    之車輛，且依證人鄭振柱所述反訴被告廖陳旺肇事之時所駕
    之自小貨車上有招牌，是縱使反訴被告廖陳旺所述斯時欲去
    他處辦事為真，然於客觀上仍足使人信其係從事與職務上相
    關之事項，且反訴被告鄧國興即國鑫烤鴨莊就反訴被告廖陳
    旺使用其所有賣烤鴨之車，仍屬其可得防範之範疇，則依前
    揭說明，反訴被告鄧國興即國鑫烤鴨莊就反訴被告廖陳旺因
    系爭車禍所致反訴原告所受之損害，即應與反訴被告廖陳旺
    依民法第188 條第1 項前段之規定，負連帶賠償之責。
三、次按不法毀損他人之物者，被害人得請求賠償其物因毀損所
    減少之價值，民法第196 條定有明文。經查系爭車輛為反訴
    原告所有，為2001年出廠，至肇事之時即2009（98）年，其
    市值為29萬元等情，有富邦產物保險股份有限公司汽車保險
    單、車訊資料一份附卷足稽，而系爭車輛受損後所需修復之
    費用為331,913 元，亦有裕益汽車股份有限公司新竹服務廠
    之估價單可參。反訴被告雖辯稱原廠估價過高云云，惟為確
    保車輛之性能不會因事故而有所減損，以維行車安全而於車
    輛受損後送回原維修，並無不妥之處，況反訴被告並未提出
    何修復項目有高估之情之資料以供本院審酌，所辯自難採信
    。而系爭車輛雖有修復之可能，惟此修復費用已超過同款系
    爭車輛於肇事時之市值，故系爭車輛之損害額應以系爭車輛
    於肇事時之價格為準，始為妥適。另系爭車輛已報廢，可領
    取獎金3, 000元，則依民法第216 條之1 之規定，應自損害
    額中扣除。又反訴被告不爭執就系爭車輛可獲得保險理賠47
    ,800元（見本院100 年4 月13日言詞辯論筆錄），按被保險
    人因保險人應負保險責任之損失發生，而對於第三人有損失
    賠償請求權者，保險人得於給付賠償金額後，代位行使被保
    險人對於第三人之請求權，保險法第53條第1 項前段定有明
    文。反訴原告雖尚未領取47,800元之理賠金，惟依其與受告
    知訴訟人富邦產物保險股份有限公司（下稱富邦公司）間之
    契約，反訴原告可得向受告知訴訟人富邦公司請求並獲得理
    賠，且受訴訟告知人富邦公司於理賠後又可代位向反訴被告
    請求，故此部分金額亦應自損害額中扣除。綜上所述，反訴
    原告請求反訴被告賠償系爭車輛減損之價值為239,200 元【
    計算式﹕000000-0000-00000＝239200】。
四、復按損害賠償，除法律另有規定或契約另有訂定外，應以填
    補債權人所受損害及所失利益為限，為民法第216 條所明定
    。反訴原告另主張因系爭車輛受損，無法使用，致其受有營
    業損失等情，業據提出98年1-2 月營業人銷售額與稅額申報
    書、反訴原告97年度財產目錄、證明書、損益表為證。又依
    系爭車輛受損情形，若送廠修復需27工作天（不含六、日）
    ，亦有裕益汽車股份有限公司新竹分公司100 年5 月17日函
    可佐。反訴被告廖陳旺雖質疑修復時間過長，然未舉證以實
    ，自非可信。則反訴原告因系爭車輛受損而無法用於營業，
    自受有營業上之損失。反訴原告於98年1-2 月之營業收入淨
    額為4,254,651 元，有損益表可按，另反訴原告有10輛車可
    為載送瓦斯營運之用（見反訴原告100 年1 月24日所提反訴
    起訴狀），雖反訴原告主張其中有二台車為靠行車，惟依其
    所提97年度財產目錄，該二台車確已列入反訴原告之財產，
    且就其所提損益表亦無將該二台車之營運排除於營業收入之
    外之記載，故就每台車所可得產生之營業收入，自應以10台
    車為計算標準，準此，系爭車輛若受修所需修復之時間為1
    個月，則反訴原告因系爭車輛受損無法營業所受之損失為21
    2,732 元【計算式﹕0000000 ÷2 ÷10＝212732，小數點以
    下捨去】。
五、綜上，反訴原告得請求反訴被告連帶賠償之金額為451,932
    元。
六、再按前二項之規定，於被害人之代理人或使用人與有過失者
    ，準用之，民法第217 條第3 項定有明文。系爭車禍之發生
    反訴原告之受僱人即被告林家立應負百分之50之過失責任。
    揆諸前述法條之規定，就反訴原告請求之金額，即有過失相
    抵之適用，從而，反訴原告請求反訴被告連帶給付之金額在
    225,966 元範圍內及自反訴起訴狀送達（反訴起訴狀於100
    年2 月17日送達反訴被告，有送達回證二紙附卷可考）之翌
    日即100 年2 月18日起至清償日止，按年息百分之5 計算之
    利息，為有理由，應予准許，逾此範圍之請求，並無理由，
    應予駁回。
七、末查本件命反訴被告給付之金額未逾50萬元，爰依職宣告假
    執行。本院另依民事訴訟法第392 條第2 項之規定，依職權
    宣告反訴被告就反訴原告勝訴部分，得預供如主文第七項所
    示之擔保金後免為假執行。至反訴原告敗訴部分，其假執行
    之聲請失所附麗，應予駁回。
丙、本件事證已臻明確，兩造其餘陳述及主張或攻繫防禦方法，
    對判決之結果不生影響，爰不一一條列審究，併此敘明。
丁、結論：本件原告之訴為一部理由，一部無理由，本件反訴原
    告之訴為一部有理由，一部無理由，依民事訴訟法第79條、
    第389 條第1 項第5款、第392 條第2 項，判決如主文。
中    華    民    國   100    年    6     月    29    日
                  民事第二庭    法  官  盧玉潤
以上正本係照原本作成。
如對本判決上訴，須於判決送達後20日內向本院提出上訴狀。
                                書記官  謝國聖
中    華    民    國   100    年    6     月    29    日